【裁判字號】    99,交訴,105
【裁判日期】    991014
【裁判案由】    公共危險
【裁判全文】
臺灣臺南地方法院刑事判決             99年度交訴字第105號
公  訴  人  臺灣臺南地方法院檢察署檢察官
被      告  丙○○
上列被告因公共危險案件，經檢察官提起公訴（99年度偵字第69
28號），本院判決如下：
    主  文
丙○○無罪。
    事  實
一、公訴意旨略以：被告丙○○於民國（下同）99年4月5日上午
    10時33分許，駕駛車牌號碼5L -9843號自用小客車搭載胞姐
    丁○○，沿臺南縣新化鎮○○里○○○○○路內側車道由西
    向東方向行經該公路前往八德安樂園路口欲右轉時，與同線
    沿臺二十線公路外側車道騎乘車牌號碼L9Y-176號重型機車
    之被害人乙○○發生碰撞，致乙○○受有手挫傷、髖挫傷、
    踝扭傷及拉傷等傷害（過失傷害部分，未據告訴）。詎被告
    見狀竟未停車施以救護而駕車逃逸，嗣經在場指揮交通之臺
    南縣警察局新化分局左鎮分駐所警員吳育生記下被告駕駛之
    汽車車號後通知同分局交通事故處理小組員警處理，始循線
    查悉上情，因認被告涉犯刑法第185條之4肇事逃逸罪嫌云云
    。
二、按犯罪事實應依證據認定之，無證據不得認定犯罪事實；又
    不能證明被告犯罪者，應諭知無罪之判決，刑事訴訟法第15
    4條第2項、第301條第1項分別定有明文。次按認定犯罪事實
    所憑之證據，無論係直接證據或間接證據，其為訴訟上之證
    明，須於通常一般之人均不致有所懷疑，而得確信其為真實
    之程度者，始得據為有罪之認定，倘其證明尚未達到此一程
    度，而有合理之懷疑存在，復無其他調查途徑可尋，法院即
    應為無罪之判決，最高法院著有76年臺上字第4986號判例可
    參。末按刑事訴訟法第161條已於91年2月8日修正公布，其
    第1項規定：「檢察官就被告犯罪事實，應負舉證責任，並
    指出證明之方法。」，因此，檢察官對於起訴之犯罪事實，
    應負提出證據及說服之實質舉證責任。倘其所提出之證據，
    不足為被告有罪之積極證明，或其指出證明之方法，無從說
    服法院以形成被告有罪之心證，基於無罪推定之原則，自應
    為被告無罪判決之諭知，亦有最高法院92年臺上字第128號
    判例可循。又行為非出於故意或過失者，不罰。過失行為之
    處罰，以有特別規定者為限，刑法第12條定有明文。故刑法
    第185條之4駕駛動力交通工具肇事，致人死傷而逃逸罪，行
    為人之駕車肇事致人死傷雖非出於故意，但仍須知悉肇事致
    人死傷之事實，猶故為逃逸，始足當之。若行為人不知其已
    肇事並致人死傷，縱然逃逸，亦與本罪之構成要件不合（最
    高法院92年台上3625號判決意旨參照）。
三、公訴意旨認被告涉犯肇事逃逸罪嫌，無非係以：(1)被告自白
    二車有發生碰撞之事實；(2)證人丁○○、乙○○、吳育生之
    證述；(3)道路交通事故現場圖、道路交通事故調查報告表(一)
    、(二)、現場照片24張；(4)台南醫院新化分院出具之診斷證明
    書1紙；(5)台南縣政府舉發違反道路交通管理事件通知單1份
    等資為論據。訊據被告對於駕駛車牌號碼5L-9843號自用小
    客車（下稱系爭A車）曾於前揭時、地與被害人乙○○所騎
    乘車牌號碼L9Y-176號重型機車（下稱系爭B車）發生碰撞，
    被害人乙○○人、車倒地，因而受有手挫傷、髖挫傷、踝扭
    傷及拉傷等傷害，及二車發生碰撞後，系爭A車右後方之車
    損情形如警卷第24頁照片所示等情坦承不諱，惟堅決否認有
    何肇事逃逸之犯行，並辯稱：其並不知二車發生碰撞，其並
    無肇事逃逸之故意等語（見本院卷第12頁背面）。經查：
  (一)由證人即被害人乙○○於本院99年9月30日審理時具結證稱
    ：被告所駕駛之自小客車於99年4月5日上午10時33分許，沿
    臺南縣新化鎮那拔裡臺二十線公路內側車道由西向東方向行
    經該公路前往八德安樂園路口右轉時，伊當時騎乘系爭B車
    在慢車道內行駛，見狀閃避不及，二車因而發生碰撞，伊所
    騎乘之系爭B車可能與被告所駕駛系爭A車輪胎或右後保險桿
    發生碰撞等語（見本院第22頁背面），再參照被告對二車發
    生碰撞後，系爭A車右後方之車損情形如警卷第24頁照片所
    示等情坦承不諱可知，系爭A車係右後保險桿遭系爭B車自後
    撞擊。
  (二)衡情，車輛突遭後方來車撞擊，一般駕駛人若知悉遭撞擊情
    事，應會有減速或暫停之動作，但證人即目擊證人員警吳育
    生於99年6月10日偵查時及證人乙○○於本院99年9月30日審
    理時均證稱：未見系爭A車於發生碰撞後，有減速或停頓之
    情【見臺灣臺南地方法院檢察署99年度偵查字第6928號卷宗
    （下稱系爭偵查卷宗）第22頁、本院卷第23頁正面）】，因
    此，被告是否知悉其所駕駛之系爭A車後方遭系爭B車撞擊一
    事，已非無疑。
  (三)又被害人乙○○因二車發生撞擊後，係受有手挫傷、髖挫傷
    、踝扭傷及拉傷等傷害，有台南醫院新化分院89年4月5日診
    斷證明書1份在卷可參（見警卷29頁），傷勢不重，足見系
    爭A車與系爭B車接觸及擦撞面之力量尚非巨大，否則人、車
    倒地之被害人乙○○何以僅受有手、腳挫、扭傷之傷害？況
    若二車撞擊力道強大，系爭A車之右後保險桿遭系爭B車撞擊
    ，何以由車損照片觀之，系爭A車右後保險桿遭撞擊處，僅
    有掉漆之情形，而未見凹損之狀態（見警卷第24頁上方照片
    、第28頁上方照片）？又本件事故發生於99年4月5日，當日
    是清明節，應有許多人前往八德安樂園進行祭祖之活動，而
    本件肇事地點之交岔路口係前往八德安樂園惟一通路，此業
    據公訴人陳稱在卷（見本院卷第25頁背面），因此，該交岔
    路口當時應是人車往來眾多，此由證人即目擊證人員警吳育
    生於99年6月10日偵查時證稱該路口當日有4名員警值勤一節
    亦可得知（見系爭偵查卷第21頁）。衡之被告當時車輛係在
    右轉，注意力需分散於注意往來之眾多車輛，及轉彎角度等
    多項工作。又被告駕駛座位係在系爭A車最前端左側，撞擊
    點在該車右後方，正屬相反之位置，另因撞擊輕微，接觸之
    聲響感覺，可能無法為身為駕駛人之被告所知悉；再參以被
    告當時車上尚搭載胞姐丁○○，二人可能會有交談而導致被
    告注意力分散之情，被告辯稱其未曾感覺系爭A車有與他車
    發生碰撞之異常情形，尚非無據。
  (四)至於證人即目擊證人員警吳育生於99年6月10日偵查時雖證
    稱：當時二車發生碰撞時，在場之員警應該都有聽到碰撞聲
    等語，但伊亦證稱不知當時被告所駕駛之系爭A車車窗是否
    有打開，且因事發突然，並未來得及攔阻被告所駕駛之車輛
    ，僅記下車牌號碼等語（均見系爭偵查卷第22頁）。查，本
    件交通事故發生時，肇事地點人車眾多，且有4名員警在指
    揮交通，已如前述，因此，該地聲音必然吵雜；又衡諸常情
    ，關窗駕駛自小客車，且車上播放音樂應為常態，因此，被
    告陳稱其當時關窗駕駛，且車上有播放音樂，應非無據；而
    二車碰撞力道不大，已如前述，故碰撞聲音自難認為巨大；
    在上述情況下，被告辯稱其未聽聞車外二車之碰撞聲，亦難
    認與常情有違，自不能僅因被告肇事後，有在場員警聽聞碰
    撞聲，況且在場員警係在車外，被告係在車內，二者所處環
    境不同，亦無法比附援引，即可認定被告知悉已經肇事致人
    受傷之事實。
  (五)況被告陳稱肇事當日之目的地是前往八德安樂園，而員警於
    本件事故發生後係於八德安樂園尋獲系爭A車，有現場照片
    編號13、14等資料在卷可稽（見警卷第23頁），顯見被告並
    未因本件事故之發生，而改變其預計到達之目的地；而本件
    肇事地點之交岔路口係前往八德安樂園惟一通路，且當時該
    交岔路口有4名員警正在執行指揮交通之勤務，此業據公訴
    人及目擊證人員警吳育生陳稱在卷，已如前述；在此情況下
    ，若被告真有肇事後逃逸之犯意，何以未見其有改變目的地
    行程之舉，卻反而進入一個極易被查獲之地點呢？
  (六)綜上所述，被告辯稱其並不知本件交通事故之發生，其無肇
    事逃逸之犯意一節，尚屬有據。本件並無證據足以證明被告
    肇車時已經知悉致人受傷之事實，其雖駕車駛離現場，但因
    欠缺主觀上之認知，與刑法第185條之4肇事逃逸之犯罪構成
    要件不合。此外，復查無其他積極之證據足以證明被告有駕
    車肇事逃逸之故意。是公訴人所舉事證及本院依職權調查之
    結果，均不足超越合理之懷疑而形成對被告有罪之確信，被
    告犯罪即不能證明。從而，揆諸前揭法條及判例意旨，自應
    為被告無罪判決之諭知。
據上論斷，應依刑事訴訟法第301條第1項前段，判決如主文。
本案經檢察官甲○○到庭執行職務。
中    華    民    國    99    年    10    月    14    日
                  交通法庭  審判長法  官  鄧希賢
                                  法  官  蔡直青
                                  法  官  陳淑勤
以上正本證明與原本無異。
如不服本判決應於收受本判決後10日內向本院提出上訴書狀，並
應敘述具體理由。如未敘述上訴理由者，應於上訴期間屆滿後20
日內向本院補提理由書狀（均須按他造當事人之人數附繕本）「
切勿逕送上級法院」。
                                  書記官  謝國欽
中    華    民    國    99    年    10    月    14    日

司法院資訊處製作；財團法人民間司法改革基金會備份。
